【裁判字號】    98,司財管,60
【裁判日期】    990209
【裁判案由】    選任遺產管理人
【裁判全文】
臺灣士林地方法院民事裁定            98年度司財管字第60號
聲  請  人  丁○○
聲請人聲請選任被繼承人乙○○之遺產管理人事件，本院裁定如
下：
    主  文
選任甲○○（男，民國○○年○ 月○○日生，身份證統一編號：
Ｚ000000000號）為被繼承人乙○○（女，民國○○年○ 月○○日生，
身分證統一編號：Ｚ000000000號，生前籍設台北市大同區○○○
路103 巷3 號，民國98年6 月12日死亡）之遺產管理人。
准對被繼承人乙○○之大陸地區以外之繼承人為承認繼承之公示
催告。
被繼承人乙○○之大陸地區以外之繼承人，應自前項公示催告最
後登載新聞紙之日起壹年貳月內承認繼承。上述期限屆滿，無繼
承人承認繼承時，被繼承人乙○○之遺產，於清償債權並交付遺
贈物後，如有賸餘即歸屬國庫。
程序費用由被繼承人乙○○之遺產負擔。
    理  由
一、按繼承開始時，繼承人之有無不明，而無親屬會議或親屬會
    議未於1 個月內選定遺產管理人者，利害關係人得聲請法院
    選任遺產管理人，並由法院依公示催告程序，定6 個月以上
    之期限，公告繼承人，命其於期限內承認繼承，民法第1177
    條、第1178條第1 項、第2 項定有明文。
二、本件聲請意旨略以：聲請人為被繼承人乙○○之債權人，被
    繼承人於民國98年5 月19日將其所有如坐落於臺北市○○區
    市○段二小段318 、319 、320 地號土地及臺北市○○區市
    ○段二小段201 、202 建號建物，共同以新台幣（下同）
    10,000,000元整設定最高限額抵押權予聲請人，作為借款擔
    保。茲因被繼承人乙○○於98年6 月12日死亡，其法定繼承
    人並已向鈞院聲請拋棄繼承在案，其是否仍有繼承人不明，
    且未能依民法第1177條選定遺產管理人，以致聲請人對其遺
    產無法行使權利，今為保障聲請人之權益，爰依民法第1178
    條第2 項之規定，請求法院依法指定被繼承人乙○○遺產管
    理人等語，並提出土地、建物登記謄本、戶籍謄本、除戶戶
    籍謄本、繼承系統表及本院98司繼195 、210 號卷影本為證
    。
三、經查，被繼承人乙○○確於98年6 月12日死亡，其繼承人均
    已拋棄繼承，且被繼承人乙○○之親屬亦未依上開期限選定
    遺產管理人，此業據聲請人提出本院拋棄繼承卷影本為證，
    並經本院依職權調閱98司繼字第195 、210 號拋棄繼承全案
    卷核閱無訛，堪信聲請人之主張為真實。聲請人既為上揭土
    地之抵押權人，有前揭土地登記謄本可參，則聲請人自屬法
    律上之利害關係人，故本件聲請人聲請選任被繼承人之遺產
    管理人以其權益，洵屬有據。
四、次查，被繼承人乙○○之父親郭阿禮、郭陳滿、祖父母郭矮
    爐、葉油甘、外祖父母陳泉及蘇富皆已死亡，而其現存之子
    女、兄弟姊妹郭淑慧、丙○○、郭錫仲及郭炯彬等人及配偶
    甲○○皆已向法院聲明拋棄繼承，並經法院准予備查在案。
    本院審酌被繼承人甲○○為聲請人之配偶，其雖已聲明拋棄
    繼承，惟考量其與被繼承人生前同住，復為上開借貸債務之
    連帶保證人，有土地及建物登記謄本在卷可按，堪信甲○○
    與被繼承人之關係較他人為親密，對被繼承人生前財產及其
    債權、債務關係自較旁人清楚，就被繼承人之財產管理較為
    方便，至於聲請人聲請之選任人選丙○○，其生前並未與被
    繼承人共同居住生活，且到院陳稱其並不知悉被繼承人生前
    之資產負債情形（詳本院98年12月28日非訟事件筆錄），自
    不宜由其擔任被繼承人之遺產管理人。是本院認應選任甲○
    ○為被繼承人乙○○之遺產管理人，爰裁定如主文第1 項所
    示，並依法為承認繼承之公示催告。
五、依非訟事件法第157條規定，裁定如主文。
六、如不服本裁定，應於裁定送達後10日內，以書狀向本院提出
    抗告狀，並繳納抗告費新臺幣1,000 元。
中    華    民    國    99    年    2     月    9     日
                  家事庭司法事務官

司法院資訊處製作；財團法人民間司法改革基金會備份。
